【裁判字號】    96,易,2033
【裁判日期】    970520
【裁判案由】    侵占等
【裁判全文】
臺灣板橋地方法院刑事判決              96年度易字第2033號
公  訴  人  臺灣板橋地方法院檢察署檢察官
被      告  甲○○
選任辯護人  謝新平律師
上列被告因侵占等案件，經檢察官提起公訴（96年度偵字第2040
號），本院判決如下：
    主  文
甲○○意圖為自己不法之所有，而侵占對於業務上所持有之物，
處有期徒刑壹年陸月，減為有期徒刑玖月。
    事  實
一、甲○○係設於臺北縣土城市○○路2 之2 號之東威毛整廠股
    份有限公司（下稱東威公司）及設於臺北縣土城市○○路4
    巷61號之東振針織品股份有限公司（下稱東振公司）之董事
    長，為東威公司及東振公司負責人，對外代表東威公司及東
    振公司執行公司業務，為從事業務之人。詎其明知股份有限
    公司讓與公司主要部分之財產，依公司法第185 條第1 項第
    2 款、第5 項之規定，應有代表已發行股份總數三分之二以
    上股東出席之股東會，以出席股東表決權過半數之同意行之
    ，且該議案，應由有三分之二以上董事出席之董事會，以出
    席董事過半數之決議提出之，竟意圖為自己不法之所有，基
    於侵占業務上所持有之物之犯意，在未召開東威公司及東振
    公司之董事會、股東會就處分公司主要財產之議案作成決議
    之下，於民國94年8 月16日，以東威公司之名義，將屬於東
    威公司之主要部分財產即東威公司所有之坐落臺北縣土城市
    ○○段第837 、838 地號土地（起訴書疏未敘明第838 地號
    土地），以新臺幣（下同）3,850 萬元之代價，出售予立可
    白實業有限公司（下稱立可白公司，負責人為丙○○）；再
    接續於94年9 月2 日，以東振公司之名義，將屬於東振公司
    之主要部分財產即東振公司所有之坐落臺北縣土城市○○段
    第839 之1 、840 地號土地（起訴書疏未載明第839 之1 地
    號土地），以2,940 萬元之代價，出售予立可白公司；並於
    同日，將屬於東振公司之主要部分財產即東振公司所有之坐
    落臺北縣土城市○○段第839 地號土地，以6,570 萬元之代
    價，出售予乙○○，並經乙○○約定以其子林柏岑之名義簽
    訂買賣契約，嗣於94年11月2 日變更買受人為乙○○；惟於
    辦理所有權移轉登記及銀行貸款時，立可白公司之負責人丙○○始知其向甲○○所購買前開東威公司及東振公司之土地
    並無建築線，需連同前開乙○○所購買之土地部分，始足以
    劃設建築線，丙○○為於前開土地建築廠房，遂經會同甲○○與乙○○協調後，乙○○即於95年1 月12日，同意將前開
    第839 地號土地，以7,000 萬元之代價轉售予立可白公司，
    甲○○為彌補立可白公司之損失，在未經召開東振公司之股
    東會及董事會同意下，擅自同意負擔立可白公司購買前開第
    839 地號土地之差價300 萬元，將立可白公司及乙○○所支
    付之前開土地價金合計1 億3,360 萬元，扣除東威公司、東
    振公司積欠合作金庫商業銀行股份有限公司（下稱合作金庫
    ）土城分行之抵押貸款本金、利息及執行費用合計126,700,
    799 元，就所餘之價金6,899,201 元予以侵占入己（並將其
    中300 萬元交予不知情之丙○○，以補償丙○○向乙○○買
    受839 地號土地之損失）；嗣經甲○○之債權人元進紗布股
    份有限公司（下稱元進公司），於臺灣臺中地法院執行處拍
    賣程序中，承受甲○○所有之東威公司股份200 股後，始悉
    上情。
二、案經元進公司訴請臺灣板橋地方法院檢察署檢察官偵查起訴
    。
    理  由
一、證據能力：
    本案公訴人所引用之卷證資料（包含人證與文書證據），並
    無證據證明係公務員違背法定程序所取得，又被告以外之人
    於審判外之陳述，經核並無非出於自由意願而為陳述或遭違
    法取證及顯有不可信之情況，再卷內之文書證據，亦無刑事
    訴訟法第159 條之4 之顯有不可信之情況與不得作為證據之
    情形，且被告甲○○及其辯護人迄本院言詞辯論終結前均未
    聲明異議，依刑事訴訟法第159 條至159 條之5 之規定，均
    有證據能力，合先敘明。
二、訊據被告矢口否認有何業務侵占之犯行，辯稱：伊當時因為
    工廠遭人搶劫，東威公司及東振公司土地又遭合作金庫向法
    院聲請查封拍賣，為免土地遭銀行賤賣，在時間急迫之下，
    因而無法及時召開股東會，但伊有告知公司股東要賣公司土
    地之事，且所賣得之價金全部用以清償公司積欠合作金庫之
    債務；又伊將三、四百萬元價金退予立可白公司，係因乙○○表示因轉賣土地受有損失，伊才退了三、四百萬元予立可
    白公司；再合作金庫有要求伊提供股東會同意之資料，伊之
    後有向合作金庫補東振公司股東同意之資料云云。其辯護人
    辯護意旨略以：東威公司及東振公司均係家族公司，因該二
    家公司所有之土地遭查封，為避免損失擴大，被告始決定儘
    速出售該二家公司之土地，且東振公司之股東有前往合作金
    庫蓋章同意出售土地，又被告出售該二家公司土地所得之價
    金，均用以清償公司積欠合作金庫之債務，被告並無侵占之
    犯行等語。惟查：
  (一)被告確有於前揭時地，將東威公司、東振公司所有上開837
    、838 、839 之1 、840 地號等四筆土地，分別以3,850 萬
    元、2,940 萬元之代價，出售予立可白公司，又將東振公司
    所有之839 地號土地，以6,570 萬元之代價，出售予乙○○
    ，合計被告出售前開土地之價金為1 億3,360 萬元，並以其
    中126,700,799 元清償東威公司、東振公司以前開土地向合
    作金庫土城分行辦理抵押設定之借款債務，嗣因丙○○發現
    向被告所購買之前開土地，並無建築線，無法興建廠房，經
    被告協調下，由乙○○將前開839 地號土地，以7,000 萬元
    之代價轉售予立可白公司，且被告為補償立可白公司向乙○○購地之損失，遂將其中價金300 萬元退還立可白公司之負
    責人丙○○等事實，為被告所不爭執，並經證人即立可白公
    司之負責人丙○○於警詢、檢察事務官詢問、檢察官偵查中
    、本院審理時及代書吳賢勝、陳瑞蓮於偵查中證述明確，且
    有上開土地之土地登記第二類謄本、建物登記第二類謄本、
    臺北縣板橋地政事務所96年1 月15日北縣板地登字第096000
    0756號函1 紙及附件臺北縣土城市○○段第837 、838 地號
    土地之土地登記申請書、土地增值稅免稅證明書、土地增值
    稅繳款書、土地買賣所有權移轉契約書、東威公司變更登記
    表、立可白公司變更登記表各1 件、土地所有權狀2 紙、不
    動產買賣契約書4 件、被告收受購地款244 萬元之收據1紙
    、臺北縣板橋地政事務所96年7 月30日北縣板地登字第0960
    011535號函暨附件臺北縣土城市○○段第839 地號土地之申
    請所有權移轉買賣登記之土地登記申請書、土地增值稅免稅
    證明書、土地買賣所有權移轉契約書、東振公司變更登記表
    各1 件、土地所有權狀1 紙、臺北縣土城市○○段第839 之
    1 、840 地號土地之申請所有權移轉買賣登記之土地登記申
    請書、土地增值稅免稅證明書、土地增值稅繳款書、土地買
    賣所有權移轉契約書、立可白公司變更登記表各1 件、土地
    所有權狀2 紙、土地登記公務用謄本2 件、合作金庫商業銀
    行土城分行96年2 月1 日合金土城字第0960000532號函1 紙
    及附件東威公司貸款之放款約定書4 紙、借據、授信戶結案
    資料查詢單各2 紙、合作金庫商業銀行土城分行97年1 月28
    日第0970000401號函暨附件臺北縣土城市○○段第839 地號
    土地之不動產買賣契約書1 件、臺北縣土地登記謄本（第83
    7 、838 、839 、839 之1 、840 地號土地）5 件、建物登
    記謄本（第1889建號）1 件、  地籍圖謄本（第839 、840
    地號土地）1 紙、他項權利證明書2 件、土地建築改良物他
    項權利移轉變更契約書1 件、土地建築改良物抵押權設定契
    約書2 件、附表（一）之總受償金額1 紙、借據7 紙、逾期
    放款依民法第323 條規定順序收回債權備查簿7 紙、取款憑
    條2 紙、轉帳收入傳票29紙、轉帳支出傳票3 紙、立可白公
    司簽發之支票（票面金額83,126,965元）、附表（二）之立
    可白公司、乙○○支付金額明細表各1 紙、放款收入傳票3
    紙、取款憑條2 紙在卷可佐，此部分事實應堪認定。至證人
    丙○○雖另提出就第837 、838 地號土地約定價金為3,50 4
    萬元、就839 之1 、840 地號土地約定價金為2,863 萬元之
    不動產買賣契約書各1 件，然證人丙○○於本院審理時已明
    確具結證稱：（問：這二份不動產契約書，都是立可白公司
    跟東威公司購買837 、838 地號土地的契約，但前者總價金
    是3,504 萬元，而後者總價金是3,850 萬元，為何就同一筆
    土地的價金會有不同？）3,504 萬元加上三百多萬，而三百
    多萬是被告說他欠國稅局的錢，三百多萬元是我拿給被告去
    給付的，所以價金應該是3,850 萬元，也就是我與東威公司
    購買土地的價金是3,850 萬元這份契約書才對等語（見本院
    卷二第44頁），又稱：（問：上開不動產買賣契約書中，前
    者總價金額2,940 萬元，而後者總價金是2,863 萬元，但二
    者的買賣標的的土地都一樣，為何有此不同？）2,940 萬元
    那份契約才對等語（見本院卷二第46、47頁），足見被告出
    售第837 、838 、839 之1 、840 地號土地予立可白公司之
    價金為3,850 萬元、2,940 萬元。
  (二)被告於本院訊問之初先辯稱：上開購地所得價金，均用以清
    償東威公司、東振公司積欠合作金庫土城分行之抵押貸款債
    務，且尚有不足之處，伊並未拿到一毛錢云云，然觀諸前開
    被告分別以東威公司、東振公司出售土地予立可白公司及乙○○之不動產買賣契約書及合作金庫函覆之貸款清償資料可
    知，被告出售前揭土地之總價金為1 億3,360 萬元，而合作
    金庫土城分行就東威公司、東振公司之抵押貸款全部獲償之
    金額則為126,700,799 元，足見被告以出售之價金清償合作
    金庫之貸款後，尚有餘款6,899,201 元，是被告辯稱：土地
    賣得之價金，尚不足以清償東威公司、東振公司積欠合作金
    庫之貸款云云，顯與事實不符，殊難採信。而被告之辯護人
    於合作金庫函覆受償之金額後，另辯稱：上開購地之價金1
    億3,360 萬元之清償明細為：清償合作金庫之126,700,799
    元、清償東利股份有限公司假扣押50萬元、繳交土地增值稅
    、契稅、代書費50萬元、清償稅金376,400 元、因河川防迅
    警戒線土地無法取得建築線協議退回買主（立可白公司）30
    0 萬元、支付陳文山介紹費90萬元、整地費用78萬元，合計
    支出133, 757,199元，尚不足157,199 元等語，惟此與被告
    在合作金庫尚未函覆受償金額前所為之前開辯稱，前後不一
    ，且辯護人就此亦未提出相關清償證明供本院審酌，所辯是
    否屬實，尚非無疑，自無從資為有利被告之認定。況被告一
    再辯稱：所有之錢均由銀行拿去，伊並未經手錢云云，然參
    以第837 、838 地號土地之不動產買賣契約書之第3 條付款
    辦法所載：「1.簽約日甲方（即立可白公司）付款新臺幣肆
    佰捌拾萬元正。2.尾款新臺幣仟佰柒拾萬元正於辦竣產
    權移轉後，甲方向銀行貸款壹次付清，同時乙方（即東威公
    司）點交土地，乙方同意甲方自本款中代償銀行」，及第83
    9 之1 、840 地號土地之不動產買賣契約書之第3 條付款辦
    法所載：「1.簽約日甲方（即立可白公司）付款伍拾萬元正
    。2.94年9 月15日甲方付款新臺幣貳佰肆拾肆萬元正，同時
    乙方交付過戶所需一切證件包括用印。3.尾款新臺幣貳仟陸
    佰肆拾陸萬元正於辦竣產權移轉後，甲方向銀行貸款壹次付
    清，本款項全部由買方代償合作金庫土城支庫」乙情，有該
    2 件不動產買賣契約書存卷可考（見95年度他字第3202號偵
    查卷〈下稱偵卷一〉第54頁反面、90頁），而被告確於94年
    9 月15日收受立可白公司給付之購地款244 萬元之情，亦有
    被告親書之收據1 紙佐卷可考（見偵卷一第57頁），顯見被
    告就購地確有分別收受立可白公司所支付之價金480 萬元、
    50萬元、244 萬元之金額無疑，是被告辯稱：未經手錢，價
    金均用以清償合作金庫之貸款云云，要係事後卸責之詞，不
    足採信。是以被告既有收受立可白公司所支付之部分價金，
    經扣除合作金庫全部受償之金額外，尚餘6,899,201 元（詳
    如前述），而被告復未將上開款項分配予東威公司、東振公
    司之股東，亦為被告所不爭執，且經證人即東威公司董事呂
    慶慈、東威公司監察人張足女於警詢時證述明確，足徵被告
    確有將上開款項予以侵占入己無疑。再者，依被告及證人丙○○所供證相符之情節觀之，可知被告係在丙○○以立可白
    公司之名義，購買前開四筆土地後，因建築線之問題，經丙○○向被告反應所購得之四筆土地無法興建廠房，被告復未
    徵得東威公司股東之同意，逕自自原出售之價金中退款300
    萬元予立可白公司，是以被告將出售土地之價金6,899,20 1
    元予以侵占「後」，始因建築線之糾紛，在未經東威公司股
    東同意之下，將其中款項300 萬元退還丙○○，則上開侵占
    價金後所為之退款行為，自仍無礙被告先前已侵占既遂之犯
    行，併此指明。
  (三)就被告出售前開屬東威公司、東振公司主要部分財產之土地
    ，是否有經東威公司、東振公司股東會或董事會決議之情，
    被告於偵查中先供稱：我們是家族事業，當時我有打電話至
    歐洲給兄弟知會。但是我們有作成決議，也有會議紀錄云云
    （見偵卷一第63頁），然被告經檢察官問及所作之會議紀錄
    在何處時，竟供稱：不曉得云云（同上卷頁），則被告是否
    確有召開股東會，經股東作成決議之情，自非無疑。況被告
    於同日檢察官訊問時，經檢察官向被告再次確認（股東）張
    足女、李樹根、呂慶慈知道你賣土地之問題時，被告明確向
    檢察官供稱：是我賣給立可白公司「之後」，我才跟他們講
    。我用訂契約的方式把土地賣掉，其他三人並不知道等語，
    並經被告於該處訊問筆錄簽名，且檢察官隨即再問及他們三
    人（即股東張足女、李樹根、呂慶慈）不知道，那有沒有股
    東會決議之問題，被告亦供稱：「沒有」等語明確，復於該
    筆錄記載之處親自簽名確認等情，有訊問筆錄在卷可按（見
    偵卷一第64頁），再被告於本院訊問時亦明確供承：我被搶
    劫有案，公司被搶掉了，都被搬工廠，那是公司欠的錢，「
    根本來不及開股東會，因為根本來不及開，所以沒有股東會
    就把公司的土地賣掉了」等詞（見本院卷一第98頁），足見
    被告當時工廠遭人搶劫，因急於清償債務，遂在未及召開股
    東會之下，即擅自將東威公司、東振公司所有之土地出賣甚
    明。再者，依證人即東威公司董事呂慶慈於警詢時證稱：（
    問：是否知悉系爭土地買賣之事？）不知道等語（見偵卷一
    第35頁），證人即東威公司監察人張足女於警詢時證述：（
    問：你是否知悉上述土地買賣之原因、經過及價金？）我不
    知道，沒有參與等語（見偵卷一第39頁），而參以證人呂慶
    慈係被告之親人、張足女為被告之配偶，其二人均與被告具
    有一定之親屬關係，衡情應無設詞攀誣以陷害被告之可能，
    且渠等所證亦核與被告前開於偵查中所供述之情節相符，顯
    見被告就出售上開土地之事宜，確未召開股東會或董事會進
    行決議之情無疑。是被告於本院審理時翻詞改稱：股東有至
    合作金庫簽名云云，無非臨訟推卸之詞，委無可採。
  (四)綜上諸情參互以析，被告所辯，無非事後畏罪卸責之虛詞，
    無可採信。本案事證明確，被告犯行堪以認定，應依法論科
    。
三、新舊法之比較：
  (一)按行為後法律有變更者，適用行為時之法律。但行為後之法
    律有利於行為人者，適用最有利於行為人之法律，刑法第2
    條第1 項定有明文（刑法第2 條係規範行為後法律變更所生
    新舊法律比較適用之準據法，是刑法第2 條本身雖經修正，
    但該條文既屬適用法律之準據法，本身尚無比較新舊法之問
    題，應逕適用裁判時之刑法第2 條規定以決定適用之刑罰法
    律）。查被告所犯之刑法第336 條第2 項之業務侵占罪，法
    定本刑有罰金刑之處罰，而被告行為後，刑法第33條第5 款
    有關罰金之最低數額之規定，業於94年2 月2 日修正公布，
    自95年7 月1 日起施行，修正前刑法第33條第5 款規定：「
    罰金：（銀元）1 元以上」，且刑法分則編各罪所定罰金之
    貨幣單位原為銀元，而銀元與新臺幣間之折算，依現行法規
    所定貨幣單位折算新臺幣條例規定，以銀元1 元折算新臺幣
    3 元；修正後刑法第33條第5 款則規定：「罰金：新臺幣1,
    000 元以上，以百元計算之」；經比較修正前、後之規定，
    修正後刑法第33條第5 款所定罰金之最低數額，較之修正前
    提高，自以修正前刑法第33條第5 款規定，較有利於被告，
    依刑法第2 條第1 項前段之規定，自應適用行為時即修正前
    刑法第33條第5 款之規定。
  (二)行為後刑法條文經修正，惟無有利、不利情形，應適用裁判
    時法，亦即如新舊法處罰之輕重相同，即無比較適用之問題
    ，非刑法第2 條所指之法律有變更，即無該條之適用，應依
    一般法律適用原則，適用裁判時法（最高法院95年11月7 日
    第21次刑事庭會議決議要旨參照）。被告行為後，刑法施行
    法亦於95年6 月14日修正增訂第1 條之1 （有關罰金之最高
    數額），並自95年7 月1 日起施行，而修正前之刑法分則編
    有關罰金之貨幣單位係銀元（銀元與新臺幣之折算比例為一
    比三），且依刑法分則編應處罰金者，應適用罰金罰鍰提高
    標準條例第1 條、第5 條規定，就72年6 月26日前修正之刑
    法條文，罰金數額提高2 至10倍，其後修正者則不提高倍數
    ；而修正刑法施行後，因刑法第33條第5 款所定罰金之貨幣
    單位，經修正為新臺幣後，刑法分則各罪所定罰金之貨幣單
    位亦應配合修正為新臺幣，為使刑法分則編各罪所定罰金之
    最高數額與刑法修正前趨於一致，乃增訂刑法施行法第1 條
    之1 ：「中華民國94年1 月7 日刑法修正施行後，刑法分則
    編所定罰金之貨幣單位為新臺幣。94年1 月7 日刑法修正時
    ，刑法分則編未修正之條文定有罰金者，自94年1 月7 日刑
    法修正施行後，就其所定數額提高為30倍。但72年6 月26日
    至94年1 月7 日新增或修正之條文，就其所定數額提高為3
    倍」。而本案被告所犯刑法第336 條第2 項之業務侵占罪，
    有罰金刑之處罰，且該條文於94年1 月7 日刑法修正時未經
    修正，亦未於72年6 月20日至94年1 月7 日間修正過，依增
    訂刑法施行法第1 條之1 規定，其罰金以新臺幣為單位，數
    額應提高30倍，此與修正前之罰金以銀元為單位，適用罰金
    罰鍰提高標準條例第1 條規定，應提高10倍，再經折算為新
    臺幣（銀元與新臺幣之折算比例為一比三），換算結果，亦
    為30倍。是以，刑法施行法第1 條之1 施行後，罰金刑貨幣
    單位雖有「銀元」、「新臺幣」之更異，惟適用結果之罰金
    額度則無二致，就罰金法定刑提高之「刑罰權規範內容」並
    無利或不利變更，此部分亦不生新舊法之比較問題，惟應適
    用具特別法及準據法（刑法施行法第1 條之1 第1 項具有準
    據法性質）之刑法施行法第1 條之1 規定（據上論斷併引刑
    法施行法第1 條之1 第1 項、第2 項前段）（參照臺灣高等
    法院暨所屬法院95年法律座談會刑事類提案第16、19號法律
    問題），併此敘明。
四、論罪科刑：
  (一)查被告為東威公司、東振公司之董事長、負責處理東威公司
    、東振公司之業務，業經被告自承在卷，並經本院調閱上開
    公司之公司設立登記卷宗核閱屬實，足見被告為從事業務之
    人。核被告將其出售東威公司、東振公司所有之土地價金，
    於清償積欠合作金庫土城分行之貸款後，所餘6,899,201 元
    予以侵占入己之行為，係犯刑法第336 條第2 項之業務侵占
    罪。
  (二)被告上開3 次出售前開土地予立可白公司及乙○○，並退還
    價金300 萬元予立可白公司部分，係基於同一目的，於密接
    之時地，而接續3 次出售土地，並侵占上開房地之買賣價金
    ，是該多次行為，獨立性極為薄弱，依一般社會觀念難以強
    行分離，顯係基於單一犯意接續所為，為接續犯，屬單純一
    罪。被告以一行為同時侵害東威公司、東振公司之法益，觸
    犯相同之罪名，為想像競合犯，應依刑法第55條之規定，從
    一重處斷（被告行為後，刑法第55條雖亦有修正，修正前刑
    法第55條規定：「一行為而觸犯數罪名，或犯一罪而其方法
    或其結果之行為犯他罪名者，從一重處斷」；修正後第55條
    則規定：「一行為而觸犯數罪名者，從一重處斷。但不得科
    以較輕罪名所定最輕本刑以下之刑」。亦即修正後，仍保留
    有關想像競合犯之規定，但在科刑上有所限制，然此科刑之
    限制僅係法理之明文化，非屬法律之變更，自無比較新舊法
    之問題，最高法院95年度第8 次刑事庭會議決議五、(二)之意
    旨參照）。
  (四)被告於94年8 月16日、94年9 月2 日出售予立可白公司之土
    地尚包含838 地號及839 之1 地號土地之情，有不動產買賣
    契約書在卷可佐，並經本院依職權告知被告此部分事實，且
    經檢察官於本院審理當庭更正此部分犯罪事實（見本院卷二
    第37頁），本院自得併予審理。再檢察官雖另以被告明知其
    所有之東威公司股份200 股，業經臺灣臺中地方法院拍賣，
    而由元進公司所承受之情，認被告未通知元進公司以召開東
    威公司股東會，即擅自出售東威公司之土地，此部分構成刑
    法之背信罪等語。惟按刑法上之背信罪，為一般的違背任務
    之犯罪，而同法之侵占罪，則專指持有他人所有物以不法之
    意思，變更持有為所有侵占入己者而言。故違背任務行為，
    苟係其持有之他人所有物，意圖不法據為己有，即應論以侵
    占罪，不能援用背信之法條處斷（最高法院42年度臺上字第
    402 號判例要旨參照）。惟本院依職權調閱臺灣臺中地法院
    94年度執助字第269 號之執行卷宗，並向經濟部中部辦公室
    調閱東威公司之設立登記卷宗，可知執行法院及經濟部中部
    辦公室雖均有發函通知被告有關其所有之東威公司股份已進
    行拍賣，並由債權人元進公司承受之情，然卷內均查無被告
    合法收受該等通知之送達回證，自難認被告業經合法通知而
    知悉其所有之東威公司業經法院進行拍賣，並由元進公司承
    受之情，是被告堅決否認知悉其所有之東威公司股份業經法
    院進行賣，而由元進公司所承受之情，尚非無據，此部分自
    無從資為不利被告之認定。又被告未經東威公司、東振公司
    股東會或董事會決議，即擅自出售該等公司所有之土地，而
    將所得之買賣價金予以侵占入己之違背任務行為，係將其所
    持有之屬於東威公司、東振公司所有之價金，意圖不法而據
    為己有，揆諸前述，所為應係構成業務侵占罪，而非背信罪
    ，是檢察官認被告尚成立背信罪部分，尚有誤會。
  (五)爰審酌被告犯罪之動機、手段、目的、所侵占之金額，兼衡
    其犯罪後均否認犯行之態度，且未能與東威公司之股東元進
    公司達成和解等一切情狀，量處如主文所示之刑，以示懲儆
    （依最高法院95年度第8 次刑事庭會議決議六、(一)之意旨，
    新法第57條之規定，為法院就刑之裁量審認標準見解之明文
    化，非屬法律之變更，無新舊法比較適用之問題）。
五、又被告行為後，中華民國96年罪犯減刑條例於96年7 月4 日
    制定公布，並自同年月16日施行，而按犯罪在中華民國96年
    4 月24日以前者，除本條例另有規定外，依下列規定減刑：
    一、死刑減為無期徒刑。二、無期徒刑減為有期徒刑二十年
    。三、有期徒刑、拘役或罰金，減其刑期或金額二分之一。
    又依本條例應減刑之罪，未經判決確定者，於裁判時，減其
    宣告刑。依前項規定裁判時，應於判決主文同時諭知其宣告
    刑及減得之刑，中華民國96年罪犯減刑條例第2 條第1 項、
    第7 條分別定有明文。查被告於上開期間，犯刑法第336 條
    第2 項之業務侵占罪，經本院判處有期徒刑1 年6 月之情（
    詳見前述），核與中華民國96年罪犯減刑條例第2 條第1項
    第3 款規定相符，爰減其宣告刑二分之一。
據上論斷，應依刑事訴訟法第299 條第1 項前段，刑法第2 條第
1 項前段、第336 條第2 項、第55條，刑法施行法第1 條之1 第
1項 、第2 項前段，中華民國96年罪犯減刑條例第2 條第1 項、
第7 條，判決如主文。
本案經檢察官王家春到庭執行職務。
中    華    民    國    97    年    5    月     20    日
                  刑事第十九庭  審判長法  官  許必奇
                                      法  官  陳明偉
                                      法  官  鄧雅心
以上正本證明與原本無異。
如不服本判決應於送達後10日內向本院提出上訴狀。
                                      書記官  王小芬
中    華    民    國    97    年    5    月     20    日
附錄本案論罪科刑法條
中華民國刑法第三百三十六條
對於公務上或因公益所持有之物，犯前條第一項之罪者，處一年
以上七年以下有期徒刑，得併科五千元以下罰金。
對於業務上所持有之物，犯前條第一項之罪者，處六月以上五年
以下有期徒刑，得併科三千元以下罰金。
前二項之未遂犯罰之。


司法院資訊處製作；財團法人民間司法改革基金會備份。
